臺灣士林地方法院行政訴訟判決　
111年度交字第240號
原      告  廖笙富  
被      告  桃園市政府交通事件裁決處
                      
代  表  人  張丞邦    住同上
訴訟代理人  黃一鳴律師
上列當事人間交通裁決事件，原告不服被告民國111年7月11日桃
交裁罰字第58-AEW436182號裁決，提起行政訴訟，本院判決如下
：
    主  文
原處分撤銷。
訴訟費用新臺幣參佰元由被告負擔。被告應給付原告新臺幣參佰
元。
    事實及理由
一、程序事項：本件係因原告不服被告民國111年7月11日桃交裁
    罰字第58-AEW436182號違反道路交通管理事件裁決書（下稱
    原處分），裁處罰鍰新臺幣（下同）2,700 元，並記違規點
    數3點，提起行政訴訟，經核屬行政訴訟法第237 條之1 第1
     項第1 款規定之交通裁決事件，爰依同法第237 條之7 規
    定，不經言詞辯論，逕為判決。
二、爭訟概要：原告駕駛訴外人歐力士小客車租賃股份有限公司
    所有RCV-1967號租賃小客車（下稱系爭車輛）於111年6月16
    日13時35分許，在臺北市士林區仰德大道三段處，因「駕車
    行經有燈光號誌管制之交岔路口闖紅燈」之違規事實，經臺
    北市政府警察局士林分局（下稱舉發機關）所屬永福派出所
    員警製單舉發，有北市警交字第AEW436182號舉發違反道路
    交通管理事件通知單可稽（下稱系爭舉發通知單，見本院卷
    第47頁），嗣經被告以原告有前揭違規事實，而依道路交通
    管理處罰條例第53條第1項規定，以原處分對原告為裁罰，
    原告於111年7月26日提起本件行政訴訟。
三、原告主張：
　　伊行經仰德大道3段5巷前時，已明確減速。紅綠燈出現不特
    定閃爍之異常情形，導致伊無法正確判斷燈號，且伊於正常
    紅綠燈前，已明顯減速，並無違規之意等語。並聲明：原處
    分撤銷。
四、被告答辯：
　㈠查舉發機關111年7月4日北市警士分交字第1113039371號函略
    以：「…查RCV-1967號車於111年6月16日13時35分，行駛至
    本轄仰德大道3段5巷，為案址執勤員警目擊，於該路口號誌
    紅燈時仍行駛越過停止線，經員警當場攔檢，舉發無誤，所
    持陳述理由，不符撤銷免罰要件，本案(單號：AEW436182)
    仍請依法裁處…」。
　㈡按臺灣臺中地方法院107年度交字第103號、106年度交字第17
    3號行政訴訟判決意旨，顯見員警依其「目睹」所視，本得
    作為裁罰之基礎，要無疑義。尤其交通違規之態樣眾多，若
    干違規行為本質上均屬瞬間（例如闖紅燈、違規轉彎、未使
    用方向燈、未繫安全帶等），客觀上自難要求執法員警採取
    科學儀器攝錄始得舉發，否則即失國家設置交通員警維持交
    通秩序之目的。從而，本件舉發員警目睹原告於上開時、地
    駕駛系爭車輛有闖紅燈之違規情事，遂予以攔查舉發違規，
    洵屬有據。
　㈢原告主張紅綠燈閃爍之部分，惟按臺北市交通管制工程處111
    年8月24日北市交工控字第1113038919號函，違規地點號誌
    於違規當日並無故障報修紀錄，且依據原告提供影像內容，
    違規地點紅燈號誌雖有閃爍之情形，惟其閃爍約一秒後隨即
    恢復紅燈狀態，其他用路人皆可依號誌指示行駛，顯見該閃
    爍應不影響用路人辨識燈號，而原告於該路口號誌仍為紅燈
    時逕自穿越路口，違規事實明確。另違反行政法上義務之行
    為非出於故意或過失者，不予處罰，為行政罰法第7 條第1
    項所明定，其立法目的乃有故意或過失始有處罰之原則，對
    於違反行政法上義務之處罰，以行為人有可非難性及可歸責
    為前提，即行為人主觀上有故意或過失，始予處罰。準此以
    觀，違反行政法上義務之行為，雖非出於故意而係出於過失
    ，仍應予以處罰。故縱使原告無闖紅燈之意圖，亦有依號誌
    指示行車之義務，原告卻於紅燈亮啟後未即時於停止線前停
    等，其主觀上縱無故意，亦為有認識過失。是以，系爭車輛
    因有「駕車行經有燈光號誌管制之交岔路口闖紅燈」之情，
    是該當道路交通管理處罰條例第53條第1項規定之要件等語
    。並聲明：原告之訴駁回。
五、本院之判斷：
　㈠按「汽車駕駛人，行經有燈光號誌管制之交岔路口闖紅燈者
    ，處新臺幣一千八百元以上五千四百元以下罰鍰。」、「汽
    車駕駛人有下列各款所列條款之一者，除依原條款處罰鍰外
    ，並予記點：…三、有…第五十三條…情形之一者，各記違規
    點數三點。」，道路交通管理處罰條例第53條第1項、第63
    條第1項第3款分別定有明文。再按「行車管制號誌各燈號顯
    示之意義如左：…五、圓形紅燈㈠車輛面對圓形紅燈表示禁止
    通行，不得超越停止線或進入路口。…」，道路交通標誌標
    線號誌設置規則第206條第5款第1目亦有明定。
　㈡經本院當庭勘驗影片，其結果為：
　　⒈檔案名稱：警方提供之影片。影片上未顯示時間，下以播
      放時間進行記錄。於時間00：00：01～00：00：07，可見
      路口應為仰德大道3段與仰德大道3段5巷之交岔路口，且
      路口設有燈光管制號誌，仰德大道3段系爭車輛行向(往北
      )之燈光管制號誌呈現圓形紅燈(於00：00：05時轉為紅燈
      )，仰德大道3段5巷行向(即與系爭車輛行向垂直)之燈光
      管制號誌由圓形紅燈轉為圓形綠燈，系爭車輛沿仰德大道
      3段減速駛近路口，系爭車輛右側有員警騎乘機車同樣駛
      近路口。於時間00：00：08至00：00：09，仰德大道3段
      行向之燈光管制號誌閃爍一下。員警將機車停於停止線前
      ，惟之後號誌燈再熄滅，系爭車輛見號誌燈熄滅即往前準
      備通過停止線。於時間00：00：10～00：00：11，仰德大
      道3段行向之燈光管制號誌再度亮起，且同樣呈現圓形紅
      燈，且斯系爭車輛緩慢行駛中正要通過停止線，紅燈號誌
      又再閃爍一次。於時間00：00：12～00：00：16，系爭車
      輛略為煞車減速後，即向前越過停駛線駛入路口範圍，並
      駛至畫面外。於時間00：00：18～00：00：21，仰德大道3
      段5巷行向(與系爭車輛行向垂直之行向)之燈光管制號誌
      由圓形綠燈轉為圓形黃燈，員警騎乘機車越過路口停止線
      並穿越路口，彼時，仰德大道3段行向之燈光管制號誌仍
      為圓形紅燈。影片結束
　　⒉檔案名稱：「申訴人提供之影片」，應為系爭車輛之行車
      紀錄器影像。影片上顯示「2022/06/16 13：19：36」，
      系爭車輛行駛於仰德大道3段，畫面中亦可清楚看見一名
      員警騎乘機車行駛於系爭車輛之右前方，前方為永公路與
      仰德大道3段之交岔路口，路口處設有「永公路」標誌及
      燈光管制號誌。於時間13：19：37～13：19：41，系爭車
      輛與前方員警一同駛越仰德大道3段與永公路交岔路口，
      並持續向前行駛。於時間13：19：41，可見前方之仰德大
      道3段與仰德大道3段5巷交岔路口並設有燈光管制號誌及
      停止線，且燈光號誌轉為紅燈。於時間13：19：42～13：1
      9：50，系爭車輛及員警騎乘之機車均減速接近路口。於
      時間13：19：51，燈光號誌閃爍一下。於時間13：19：52
      ，燈光管制號誌熄滅，系爭車輛加速向前，但尚未通過停
      止線。於時間13：19：53，燈光號誌重新亮起並同樣顯示
      圓形紅燈，該秒末段，燈光號誌再度閃爍一次（未熄滅）
      。於時間13：19：54，系爭車輛駛越路口停止線，彼時燈
      光管制號誌仍為圓形紅燈。於時間13：19：55～13：19：5
      7，系爭車輛駛入路口範圍。影片結束。
　　⒊檔案名稱：123。該影片與前述「申述人提供影片」為相同
      檔案，遂不予重複勘驗。
　　⒋前開影片拍攝影像連續一致，場景、光彩、色澤均屬常態
      自然呈現，而無任何不協調一致之處。
　㈣依前揭勘驗結果，原告駕駛系爭車輛於前揭時、地，於其行
    向之燈光管制號誌顯示為圓形紅燈時，駛越停止線進入路口
    範圍並繼續向前行駛，於客觀上確有駕車行經有燈光號誌管
    制之交岔路口闖紅燈之行為，應堪認定。
　㈤原告駕駛系爭車輛於客觀上雖有駕車行經有燈光號誌管制之
    交岔路口闖紅燈之行為，惟基於下列理由，仍不應舉發及裁
    罰：
　　⒈按「標誌、標線、號誌之設置目的，在於提供車輛駕駛人
      及行人有關道路路況之警告、禁制、指示等資訊，以便利
      行旅及促進交通安全，道路交通標誌標線號誌設置規則第
      2條定有明文。又禁制標誌、標線係用以表示用路人得如
      何使用特定路段或處所之規制措施，用路人使用特定路段
      或處所時，應遵守標誌所為之遵行、禁止、或限制規定，
      此種不變換內容之禁制標誌、標線，其法律性質屬一般處
      分。再按「行政行為之內容應明確」、「行政行為，應以
      誠實信用之方法為之，並應保護人民正當合理之信賴」，
      行政程序法第5條、第8條分別定有明文。而行政行為之內
      容應明確，係所謂「行政行為明確性原則」，該原則強調
      涉及人民權利義務之法律事項，須有清楚之界限與範圍，
      使人民可事先預見，以符合法律保留原則及人民權利保障
      之要求，亦即，行政行為所規制之內容必須明確，俾使相
      對人立即知悉其規制內容，該行政行為之外觀意義須非難
      以理解，且為一般受規範者所得事先預見，使受規範者得
      事先斟酌違反效果，行政行為若有內容模擬兩可、甚至誤
      導情形，即至少構成得撤銷之事由。茲具有禁制作用之標
      誌、標線、號誌之設置既屬行政程序法所稱之一般處分，
      自應恪遵上述明確性、誠實信用及信賴保護等法定原則。
      此外，審酌交通標誌、標號、號誌之設置目的，在於提供
      車輛駕駛人及行人有關道路路況之警告、禁制、指示等資
      訊，以便利行旅及促進交通安全，業述如上，並為交通稽
      查人員執行違規取締任務之法令依據，如標誌、標線、號
      誌之設置模糊不清或相互矛盾，將致人民無所適從，若率
      爾將行政機關不確實之行政作為，歸責於駕駛人，尚嫌嚴
      苛，亦與立法目的不合，有違反法明確性及行政明確性。
      」（臺北高等行政法院110年度交上字第302號判決參照）
      。
　　⒉再按「違反行政法上義務之行為非出於故意或過失者，不
      予處罰。」為行政罰法第7條第1項所明定。其立法理由並
      謂：「現代國家基於『有責任始有處罰』之原則，對於違反
      行政法上義務之處罰，應以行為人主觀上有可非難性及可
      歸責性為前提，如行為人主觀上並非出於故意或過失情形
      ，應無可非難性及可歸責性，故第1項明定不予處罰。」
      是以，違反行政法上義務之行為，乃行政罰之客觀構成要
      件；故意或過失則為行政罰之主觀構成要件，兩者分別存
      在而應個別判斷，尚不能以行為人有違反行政法上義務之
      行為，即推論出該行為係出於故意或過失。而行政法律關
      係之相對人因行政法規、行政處分或行政契約等公權力行
      為而負有公法上之作為或不作為義務者，均須以有期待可
      能性為前提。是公權力行為課予人民義務者，依客觀情勢
      並參酌義務人之特殊處境，在事實上或法律上無法期待人
      民遵守時，上開行政法上義務即應受到限制或歸於消滅，
      否則不啻強令人民於無法期待其遵守義務之情況下，為其
      不得已違背義務之行為，背負行政上之處罰或不利益，此
      即所謂行政法上之「期待可能性原則」，乃是人民對公眾
      事務負擔義務之界限（最高行政法院102年度判字第611號
      判決參照）。
　　⒊依前揭勘驗結果，系爭交岔路口之燈光管制號誌於顯示紅
      燈後，系爭車輛減速接近路口正欲停止時，該紅燈號誌確
      有閃爍一次後再熄滅近1秒後始重新亮起紅燈，之後於系
      爭車輛正要通過停止線時再極短暫閃爍一次，此與一般路
      口號誌係由紅燈熄滅後轉為綠燈，再轉為黃燈，再轉為紅
      燈之模式(此由該路口垂直行向之號誌運作可明)，顯不相
      符，足認系爭路口於原告行向之燈光號誌確已處於非正常
      運作之模式，而有極大可能已發生故障之情事。再者，依
      臺北市○○○○○○○○○○○○○○○路○號誌於111年6月16日無故障報
      修紀錄，於當日13時30分至15時預設採2時相運作，週期
      為120秒。㈠第1時相為仰德大道3段南北向車輛通行97秒(
      含黃燈3秒，全紅2秒，行人紅燈3秒)。㈡第2時相為仰德大
      道3段5巷西往東車輛及東西向行人通行23秒(含黃燈3秒，
      全紅2秒，行人紅燈3秒)」，此有該處111年8月24日北市
      交工控字第1113038919號函可參（見本院卷第55頁）。雖
      上開函文稱該日上開時點之路口號誌無故障報修紀錄，足
      見主管機關亦未見及該處之故障而予以維修完成，且系爭
      路口上方號誌燈為三色燈號誌，為「行車綠燈」、「行車
      黃燈」、「行車紅燈」，並無「閃爍紅燈」之燈號，而依
      前揭勘驗結果，於系爭車輛未通過系爭路口之停止線前，
      系爭路口號誌確已出現異常之紅燈閃爍情事，其閃爍之次
      數達3次之多，足使一般用路人認知可能已發生故障之情
      事。依前揭說明，此一應由主管機關依法設置及維護之號
      誌，將致人民無所適從，若未維修完成，即將此行政機關
      不確實之行政作為，歸責於駕駛人，尚嫌嚴苛，亦與立法
      目的不合，有違反法明確性及行政明確性。是以，系爭路
      口之號誌既已發生不正常運作之情形，即不得再以此不正
      常運作之號誌而為舉發原告違規之依據。
　　⒋再者，所謂「駕車行經有燈光號誌管制之交岔路口闖紅燈
      」之行為，應係指該路口之燈光號誌係處於正常運作之狀
      態下，駕駛人因故意或過失闖越路口之停止線，始具有可
      非難性及可歸責性。是以，應以闖越停止線之前，系爭路
      口燈光號誌是否處於正常運作之情形。而依前揭勘驗結果
      ，系爭車輛駛近系爭路口時，確已減速停等紅燈，並見及
      系爭路口之紅燈熄滅後再加速通過停止線，而於正要通過
      停止線時，又見紅燈第三次之閃爍，又再於通過停止線之
      時瞬間為短暫急煞後再前進，足認原告應無於紅燈時闖越
      停止線之故意，雖其越過停止線後，紅燈號誌已恢復正常
      ，惟仍應認其於紅燈時闖越停止線之行為，不具可非難性
      及可歸責性。
六、綜上所述，舉發機關之舉發及被告所為之裁罰，尚有違誤，
    原告訴請撤銷原處分，為有理由，爰由本院將原處分撤銷。
七、本件第一審裁判費為300元，應由被告負擔。而訴訟費用300
    元前已由原告預為繳納，爰確定第一審訴訟費用如主文第2
    項所示。
中　　華　　民　　國　　111 　年　　10　　月　　6 　　日
　　　　　　　　　行政訴訟庭　法　官　徐文瑞
上為正本係照原本作成。
如不服本判決，應於判決送達後20日內，向本院提出上訴狀並表
明上訴理由（原判決所違背之法令及其具體內容或依訴訟資料可
認為原判決有違背法令之具體事實），其未載明上訴理由者，應
於提出上訴後 20 日內向本院補提理由書（上訴狀及上訴理由書
均須按他造人數附繕本，如未按期補提上訴理由書，則逕予駁回
上訴），並應繳納上訴裁判費新臺幣 750 元。
中　　華　　民　　國　　111 　年　　10　　月　　6 　　日
　　　　　　　　　　　　　　　書記官　朱亮彰